臺灣高等法院民事裁定　　　　　　　　　99年度抗字第1219號
抗　告　人　登基綜合營造股份有限公司
法定代理人　曾碧卿
代　理　人　曾文杞律師
上列抗告人因與相對人宜蘭縣羅東鎮公所間定暫時狀態假處分事
件，對於中華民國99年7月12日臺灣宜蘭地方法院99年度裁全字
第25號裁定提起抗告，本院裁定如下：
    主  文
抗告駁回。
抗告訴訟費用由抗告人負擔。
    理  由
一抗告人於原法院聲請意旨略以：伊於民國98年間以總價新台幣
  （下同）9,528,000元承攬相對人發包之「羅東小鎮商圈優質
  環境改造工程」（下稱系爭98年工程），嗣兩造議定變更設計
  ，金額增為10,775,958元，相對人尚欠工程餘款5,434,558元
  未付；又相對人指示就造型景觀立燈燈桿、共桿式造型號誌燈
  燈桿、遊客服務棧等工程項目（下稱系爭造型景觀立燈燈桿等
  3項工程）為變更，伊因上開工程項目與原契約不同，乃請求
  相對人辦理變更契約，為相對人所拒，致伊無法施作系爭造型
  景觀立燈燈桿等3項工程，惟伊已將其餘工程完成，並發函監
  造單位及相對人申報完工、報請驗收，詎相對人不僅拒絕，且
  將系爭造型景觀立燈燈桿等3項工程另以「99羅東小鎮商圈優
  質環境改造工程」（下稱系爭99年工程）公告發包施作，而系
  爭99年工程與伊承攬施作之系爭98年工程之工區、施作項目均
  相同，為防止相對人另行發包施作，致系爭98年工程之現狀變
  更，相對人得據以主張系爭98年工程未完成或有瑕疵，而請求
  伊賠償並不予發還保證金，伊亦無法請領工程餘款及請求抗告
  人賠償損害，導致伊之權利受有重大損害，爰聲請定暫時狀態
  之處分，於本案訴訟判決確定前，禁止相對人另行公告發包施
  作系爭99年工程等語。原法院依利益衡量之原則，認本件無保
  全之必要，而駁回抗告人之聲請。抗告人不服，乃抗告前來。
二按於爭執之法律關係，為防止發生重大之損害或避免急迫之危
  險或有其他相類之情形而有必要時，得聲請為定暫時狀態之處
  分；前項裁定，以其本案訴訟能確定該爭執之法律關係者為限
  ，民事訴訟法第538條第1項、第2項定有明文。又債權人聲請
  定暫時狀態之處分，依同法第538條之4準用第533條再準用第
  525條第1項第2款、第3款、第526條規定，應就其請求及定暫
  時狀態之處分之原因加以釋明，且兩者缺一不可；前開釋明如
  有不足，而債權人陳明願供擔保或法院認為適當者，法院始得
  定相當之擔保，命供擔保後為處分；若債權人就其請求及定暫
  時狀態之處分之原因絲毫未予釋明，法院即不得命供擔保後為
  定暫時狀態之處分；而所謂「爭執之法律關係，有定暫時狀態
  之必要者」，係指因避免重大損害或其他情事，有就爭執之法
  律關係，定暫時狀態之必要而言，此必要之情事即為定暫時狀
  態之處分之原因，是定暫時狀態之處分之聲請人，除應釋明與
  債務人間有爭執之法律關係外，尚應提出能即時調查之證據以
  釋明有何防止發生重大之損害或避免急迫之危險或有其他相類
  之情形而有定暫時狀態之處分之必要，於其釋明有所不足時，
  法院方得斟酌情形，依債權人供擔保以補釋明欠缺之陳明，酌
  定其擔保金額，准為定暫時狀態之處分，若法院認供擔保仍不
  足補釋明之欠缺，非不得駁回其定暫時狀態之處分之聲請（最
  高法院99年度台抗字第597號、99年度台抗字第957號裁定意旨
  參照）。再法院於判斷聲請人之損害是否重大、危險是否急迫
  、有無必要等不確定法律概念時，應較量聲請人因定暫時狀態
  處分所可獲得確保之利益，或因未處分致本案判決勝訴時所生
  之損害，與相對人因該處分所蒙受之不利益或損害，或未為該
  處分所可能取得之利益，並視規制性處分或滿足性處分、重大
  性或急迫性、釋明難易程度、身分法益或財產法益、公益或私
  益、社會地位高低或經濟上強弱勢、是否有不可回復之重大損
  害等情形決之（同院99年度台抗字第915號裁定意旨參照）。
三經查：
(一)相對人係經由宜蘭縣政府向經濟部就「振興經濟新方案─擴大
  公共建設投資計畫─商圈改造計畫─優質環境改造計畫」提出
  羅東小鎮商圈優質環境改造計畫申請計畫書，參與經濟部之甄
  選，始取得工程補助經費，而於98、99年度分別獲部分補助
  950萬元、700萬元等節，有相對人提出之申請計畫書、宜蘭縣
  政府98年4月20日府旅商字第0980054987號函、99年2月1日府
  旅商字第0990015310號函，及經濟部98年4月16日經商字第098
  02409070號函、99年1月27日經商字第09902402290號函等件在
  卷可稽（見原法院卷第189至211頁）。在各縣市鄉鎮均可爭取
  經費補助之情況下，相對人經由甄選取得上開經費，自非易事
  ，而該經費能否依計畫執行，攸關宜蘭縣羅東鎮商圈環境之優
  質化，事涉公共利益，倘於兩造本案訴訟預估所需4年4月期間
  （依各級法院辦案期限實施要點規定，第一、二、三審審判案
  件之期限分別為1年4月、2年、1年，合計審理期限預估約需4
  年4月），准許本件定暫時狀態之處分，禁止相對人就已取得
  之經費不得為發包施作，不僅相對人所獲之補助經費有被收回
  之虞（見本院卷第269、270頁，公開招標作業注意事項），且
  除抗告人施作完成以外之工程亦將因而延宕，對於羅東商圈整
  體市容及環境之提昇有重大不利益之影響，自非金錢所能計算
  、補償；而相對人就抗告人已施作工程部分，委由臺灣省建築
  師公會宜蘭辦事處鑑定，其結論認定系爭工程總價10,770,089
  元，工程完成金額計8,863,741元，工程完成比例為82.3%，有
  該處99年6月24日台建師宜鑑字第058號工程數量鑑定報告書1
  件附卷可查（見原法院卷第220至230頁），相對人並據此鑑定
  結果於扣除遲延履約金、保固金、鑑定費、已領未裝設之廣擴
  主機費用及第1次估驗抗告人已領之工程款後，通知抗告人領
  取工程尾款2,260,916元（見原法院卷第231頁），則依前揭鑑
  定結果，抗告人未完工部分僅占系爭98年工程工項約17.7%。
  本院綜合上情，並斟酌抗告人之本案訴訟就先位之訴及備位之
  訴，主要係依系爭工程契約請求相對人給付報酬及賠償損害
  8,035,756元（見本院卷第232至251頁，民事起訴狀、準備書
  狀），扣除相對人同意給付之工程尾款2,260,916元後，抗告
  人之請求金額尚非巨大，且非不能以金錢賠償獲得彌補，而相
  對人為地方政府機關，系爭99年工程具有高度之公益性，倘准
  許本件定暫時狀態處分之聲請，系爭99年工程將完全停擺，所
  造成之後果甚鉅，對抗告人所可確保之利益，或可能避免之損
  害、危險則屬輕微，兩相權衡結果，實有違兩造利益衡平原則
  等情，認抗告人如獲准許本件定暫時狀態處分可保全之利益，
  遠不及相對人所可能蒙受之不利益及其他公共利益之損害，揆
  諸前開說明，自難認抗告人有為定暫時狀態處分之保全必要。
  此外，抗告人又未提出其他證據具體釋明本件有何其他發生重
  大之損害、急迫之危險或其他相類情形，而有定暫時狀態處分
  之必要，自難准許抗告人供擔保以補釋明之不足而實施之。
(二)又抗告人如恐相對人另行發包施作系爭99年工程，有破壞相同
  工區內抗告人認已施作完工部分之工程現狀，致生日後權益之
  損害，自可就該部分自行採證，或依民事訴訟法第368條以下
  規定向法院聲請證據保全，即可達其目的，並無聲請本件定暫
  時狀態處分之必要。又兩造間請求給付工程款等事件已繫屬於
  原法院（案列99年度建字第28號），有民事起訴狀、準備書狀
  、答辯狀等件附卷可稽（見本院卷第232至260頁），抗告人如
  認有上開疑慮並認有調查證據之必要，亦可於上開訴訟中請求
  法官即時為調查，亦無聲請本件定暫時狀態處分之必要，況原
  法院已依抗告人之聲請，函請行政院公共工程委員會鑑定系爭
  造型景觀立燈燈桿等3項工程是否已生契約變更情事，而需依
  系爭98年工程契約為契約變更並俟辦理契約變更後始能據以施
  作，亦有原法院99年4月6日宜院瑞民戊99建28字第26120函影
  本在卷可憑（見本院卷第261頁），難認相對人另行發包施作
  系爭99年工程，將造成抗告人難以回復之損害。揆諸前開說明
  ，抗告人殊無聲請本件定暫時狀態處分之必要。
(三)因此，抗告人就本件定暫時狀態處分之原因，並未具體釋明，
  其雖陳明願供擔保，惟該釋明之欠缺，尚非金錢擔保所得補足
  ，依前揭說明，其主張即非可採。
四綜上所述，抗告人為本件定暫時狀態假處分之聲請，尚屬無據
  ，不應准許。原法院駁回抗告人之聲請，核無不合，抗告意旨
  仍執陳詞，指摘原裁定不當，求予廢棄，為無理由，應予駁回
  。
五據上論結，本件抗告為無理由。依民事訴訟法第495條之1第1
  項、第449條第1項、第95條、第78條，裁定如主文。
中    華    民    國   100    年    6     月    17    日
                    民事第十二庭
                        審判長法  官  吳謀焰
                              法  官  李瑜娟
                              法  官  李昆曄
正本係照原本作成。
本裁定除以適用法規顯有錯誤為理由外，不得再抗告。如提起再
抗告，應於收受後10日內委任律師為代理人向本院提出再抗告狀
。並繳納再抗告費新台幣１千元。
中    華    民    國   100    年    6     月    17    日
                              書記官  莊昭樹